【裁判字號】    95,台上,778
【裁判日期】    950216
【裁判案由】    偽造文書
【裁判全文】
最高法院刑事判決              九十五年度台上字第七七八號
    上  訴  人
    即 自訴 人  丁○○
                        之2號.
    自訴代理人  林慶苗律師
    被      告  甲○○
                        1弄6.
                乙○○
                        378.
                丙○○
                        弄22.
上列上訴人因自訴被告等偽造文書案件，不服台灣高等法院中華
民國九十四年十一月十八日第二審更審判決（九十四年度上更(二)
字第四八六號，自訴案號：台灣桃園地方法院八十八年度自字第
九九、一二二號），提起上訴，本院判決如下：
    主  文
上訴駁回。
    理  由
按刑事訴訟法第三百七十七條規定，上訴於第三審法院，非以判
決違背法令為理由，不得為之。是提起第三審上訴，應以原判決
違背法令為理由，係屬法定要件。如果上訴理由狀並未依據卷內
訴訟資料，具體指摘原判決不適用何種法則或如何適用不當，或
所指摘原判決違法情事，顯與法律規定得為第三審上訴理由之違
法情形，不相適合時，均應認其上訴為違背法律上之程式，予以
駁回。本件原判決以上訴人丁○○在第一審法院之自訴意旨略稱
：被告甲○○、乙○○均係新竹區中小企業銀行（下稱新竹企銀
，已改制為新竹國際商業銀行股份有限公司）新屋分行行員。上
訴人於民國八十七年五月二日會同「寶利集團」業務員即被告丙
○○至新竹企銀新屋分行填具「匯出匯款申請書」，匯款十六萬
美元至英國渣打銀行，以投資「寶利集團」。嗣經英國渣打銀行
將該筆匯款退回新竹企銀新屋分行。乃被告等基於共同之犯意聯
絡，由丙○○於同月二十八日偽簽上訴人之署押，填載十五萬九
千九百七十美元之「匯出匯款申請書」，將該款匯至香港匯豐銀
行「寶利集團」帳戶，並由乙○○於同日上午十一時五十二分完
成匯款手續，致上訴人蒙受巨額損失。翌（二十九）日，報紙披
露「寶利集團」係違法吸金之詐欺集團，甲○○為避免遭受巨額
之求償，於同日上午以電話與上訴人聯繫，藉詞「匯出匯款申請
書」有刪改處，且該筆匯款業經英國渣打銀行退回，邀約上訴人
前往處理，但隱瞞該款已轉匯香港之事。上訴人旋至新竹企銀新
屋分行填妥「退匯申請書」，並告知該筆款項須退回上訴人之帳
戶內。惟甲○○佯稱須補正「匯出匯款申請書」始可退匯，要求
上訴人在空白之「匯出匯款申請書」上簽名；待取得上訴人簽署
之空白申請書後，即偽造匯款十五萬九千九百七十美元至香港匯
豐銀行「寶利集團」帳戶之不實內容，以抽換前一日由丙○○偽
造之申請書，資為掩飾，足以生損害於上訴人等情，因認被告等
涉有刑法第二百十六條、第二百十條行使偽造私文書、同法第三
百三十九條第一項詐欺罪嫌。經審理結果，認不能證明被告等犯
罪，爰維持第一審諭知被告等無罪之判決，駁回上訴人在第二審
之上訴，已綜合全部訴訟資料，詳加審酌判斷，敘明何以無從形
成被告等有罪心證之理由，從形式上觀察，並無判決違背法令之
情形存在。按認定犯罪事實所憑之證據，無論直接證據或間接證
據，其為訴訟上之證明，須於通常一般之人均無合理懷疑存在，
而得確信為真實之程度者，始足當之；倘犯罪事實之證明不能達
到此一程度，即難遽為被告有罪之認定。原判決以上訴人與「寶
利集團」簽訂之「GMEP保本理財組合協議書」，約定上訴人之相
關投資款應匯至「寶利集團」指定之帳戶，且「寶利集團」亦已
通知各投資人將投資款轉匯香港匯豐銀行之帳戶；上訴人雖將投
資款匯至英國渣打銀行致遭退回，依約仍應轉匯香港匯豐銀行。
而上訴人於八十七年五月二十九日填寫之「匯出匯款申請書」及
「退匯申請書」，日期均為八十七年五月二十八日，其中「匯出
匯款申請書」各欄均為中英文對照（「退匯申請書」則為中文）
，參酌現場錄影帶勘驗結果，顯示上訴人至新竹企銀新屋分行後
，即自行填寫文件等情況，堪認上訴人應知悉其所填寫之「匯出
匯款申請書」，係將十五萬九千九百七十美元（扣除手續費三十
美元）轉匯至香港匯豐銀行「寶利集團」帳戶，否則，豈可能於
填寫「退匯申請書」外，同時填寫另一份「匯出匯款申請書」？
又八十七年五月二日「匯出匯款申請書」第一聯金額塗改處，僅
蓋有「甲○○」印文，並未加蓋上訴人之印文。上訴人於八十九
年五月二十九日前往新竹企銀新屋分行，如係補蓋該金額塗改處
之印章，何以未予用印，反而填寫「匯出匯款申請書」及「退匯
申請書」？其所稱係經甲○○通知，前往銀行補蓋申請書上金額
塗改處之印章，且因不諳英文，故不知申請書之內容等語，不足
採信。再，依「匯出匯款賣匯水單」、「匯出匯款－退匯通知」
記載之匯款時間，係八十七年五月二十八日十一時四十六分三十
三秒至十一時五十二分五十四秒，但實際匯至香港之時間則為同
日十六時四十九分。甲○○辯稱其於八十七年五月二十八日上午
以電話聯絡上訴人，至下午才聯絡到上訴人，經其同意後始通知
外匯部門匯款等語，尚難認為不實。證人即新竹企銀副理吳兆滿
、科長黃金林及新屋分行經理楊才逸證稱一般銀行辦理退匯，對
於熟客戶可先以電話確認，事後再補蓋章，給予客戶方便等語。
丙○○既於八十九年五月二十八日代填「匯出匯款申請書」，完
成轉匯手續，上訴人於翌（二十九）日辦理退匯手續時，自須倒
填日期，並另填寫「匯出匯款申請書」，親自簽名後予以抽換，
以符合退匯後再匯出之形式，屬方便客戶措施。中華民國銀行商
業同業公會全國聯合會之覆函，無從據為不利於被告等之認定。
至「退匯申請書」上勾選「退還本人」一欄，係為節省匯率損失
；上訴人雖於八十七年五月二十八日上午十時四十分許，前往新
竹企銀新屋分行提款，惟丙○○代簽上開申請書之時間，係在上
訴人前往該銀行之前，被告等復均否認知悉上訴人在該銀行樓上
，亦不得執此為不利於被告等之論據，併於理由內逐一審酌，論
敘綦詳，核與經驗法則及論理法則無違。上訴人既未提出適合於
證明被告等犯罪事實之積極證據，而其指出之證明方法，復無從
說服法官以形成被告等有罪之心證，基於無罪推定之原則，自應
為被告等無罪判決之諭知。上訴意旨猶執陳詞，對於原審所為上
開證據之取捨及其證明力判斷職權之適法行使，暨判決內已明白
論斷之事項，憑己見再事爭辯，砌詞指摘，難謂符合第三審上訴
之法定要件。甲○○、丙○○所為之不利陳述，並無其他事證足
資補強，且與原判決查明之事實不符，判決內雖未說明不予採憑
之理由，僅理由之說明尚嫌簡略，於判決之結果則無影響，仍不
得據為第三審上訴之合法理由。上訴意旨指摘之各節，均與法律
規定得為第三審上訴理由之違法情形，不相適合，其上訴為違背
法律上之程式，應予駁回。
據上論結，應依刑事訴訟法第三百九十五條前段，判決如主文。
中    華    民    國  九十五  年    二    月   十六   日
                      最高法院刑事第二庭
                          審判長法官  紀  俊  乾
                                法官  黃  正  興
                                法官  陳  東  誥
                                法官  池  啟  明
                                法官  洪  佳  濱
      本件正本證明與原本無異
                                      書  記  官
中    華    民    國  九十五  年    二    月   二十   日
                                                      Ｔ


司法院資訊處製作；財團法人民間司法改革基金會備份。
